【裁判字號】    99,上易,32
【裁判日期】    990701
【裁判案由】    家庭暴力防治法等
【裁判全文】
臺灣高等法院臺中分院刑事判決          99年度上易字第32號
上  訴  人  臺灣臺中地方法院檢察署檢察官
上  訴  人
即  被  告  甲○○
            丙○○
            丁○○
            乙○○
上三人共同
選任辯護人  蔡瑞煙律師
上列上訴人等因被告家庭暴力防治法等案件，不服臺灣臺中地方
法院98年度易字第438號中華民國98年10月27日第一審判決（起
訴案號：臺灣臺中地方法院檢察署97年度偵字第14207、16009號
），提起上訴，本院判決如下：
    主  文
上訴駁回。
    事實及理由
一、本案經本院審理結果，認第一審判決認事、用法及量刑均無
    不當，應予維持，並引用第一審判決書記載之事實、證據及
    理由。（如附件）
二、檢察官及被告4人均有提起上訴，其等上訴意旨分別如下：
  (一)檢察官上訴意旨略以：被告4人自始至終否認犯罪，復未賠
    償被害人任何損害，原審僅量處被告丙○○、丁○○各拘役
    50日及40日，被告乙○○罰金新臺幣5000元，量刑尚嫌過輕
    等語。
  (二)被告甲○○上訴意旨略以：伊所聲請核發之保護令，已含限
    制被告丙○○、丁○○及乙○○於平日不得於伊在家時，或
    欲出入門戶時，藉故使用車庫，然原判決未斟酌及此，顯有
    不當。又系爭土地為伊所有，被告丙○○等3人知之甚明，
    則在保護令之限制下，其等即不得再進入伊所有之土地內，
    使用權亦應受限制，原判決認為不得限制他方行使權利，亦
    有違誤。再者，依本件案發事實之經過，伊處於被動地位，
    並無騷擾之意思，並於原審主張正當防衛，然原判決不採，
    卻無說明理由。復依卷內證據資料，並不能證明系爭車庫為
    被告丙○○之父余秋隆所施設，原法院逕認係民事糾紛，也
    有可議等語。
  (三)被告丙○○、丁○○及乙○○等3人上訴意旨略以：其等放
    置在車庫內之傢俱等物品無端遭被告甲○○搬移，返家後將
    之再搬回車庫內，並無不合；惟於過程中，不斷受到被告甲○○阻撓、拉扯、推擠，其等設法閃躲、迴避，以免與被告
    甲○○有何肢體接觸，豈有違反保護令或傷害之犯意。又被
    告乙○○僅單純與父母丙○○、丁○○將傢俱等物搬回車庫
    而已，如何能認有傷害之犯行；縱認被告甲○○所受傷害係
    於其等搬移之過程中跌倒或推擠拉扯所致，亦係被告甲○○
    刻意蠻橫之阻攔而導致，也應斟酌被告乙○○係正當防衛，
    且無傷害之故意。再者，被告丁○○對於甲○○之設計、攔
    阻更是避之唯恐不及，實無任何違反保護令或傷害之犯行可
    言。另被告丙○○在甲○○妨害其出入通行等騷擾行為下，
    已極盡克制能事，實難認有違反保護令之犯意，原審所認定
    之事實顯然有誤，應予撤銷改為其等均無罪之判決等語。
三、惟查：
  (一)被告甲○○、丁○○各於96年間向臺灣臺中地方法院家事法
    庭聲請民事通常保護令（下稱通常保護令），而經該院依家
    庭暴力防治法第14條第1項第1、2款之規定，均於97年2月26
    日，以96年度家護字第1571號通常保護令，裁定丙○○、丁○○不得對甲○○實施身體或精神上不法侵害之行為，並不
    得對甲○○為騷擾行為；以96年度家護字第1286號通常保護
    令，裁定甲○○不得對於丁○○實施身體或精神上不法侵害
    之行為，並不得對於丁○○為騷擾之行為，且上開通常保護
    令之有效期間均為1年，雙方皆已合法收受送達等事實，業
    據被告甲○○、丁○○於原審供承明確，並有各該通常保護
    令及送達證書附卷可稽。
  (二)按家庭暴力，指家庭成員間實施身體或精神上不法侵害之行
    為；騷擾則係指任何打擾、警告、嘲弄或辱罵他人之言語、
    動作或製造使人心生畏怖情境之行為，家庭暴力防治法第2
    條第1、3款分別定有明文。而97年5月8日下午3時許，於被
    告丙○○、丁○○及乙○○執意再將傢俱等物品搬入系爭車
    庫之過程中，被告甲○○以身體阻擋丁○○，與丁○○爭執
    、互推身體，被告丙○○則以傢俱推擠、撞擊甲○○，並與
    被告甲○○發生拉扯等事實，業據其3人於警詢及原審行準
    備程序時供述甚明，且經原審勘驗現場錄影光碟內容無誤，
    製有勘驗筆錄在卷可憑。則核其等所為，自已構成上開家庭
    暴力防治法所定義家庭暴力及騷擾之行為，而均違反前揭臺
    灣臺中地方法院所核發之民事通常保護令。
  (三)又本件係因雙方對於系爭車庫之用益生有糾紛而起，即被告
    甲○○先於97年5月8日下午2時50分許，僱請不知情之工人
    ，將被告丙○○、丁○○原放置在該車庫之沙發、桌子、腳
    踏車、鋁梯等物移出車庫，至同日下午3時許，被告丙○○
    、丁○○與乙○○等3人返家，再移入系爭車庫中，遂引發
    前述事端等事實，乃被告等所不爭。是以其等對於系爭車庫
    之處分、用益等權利歸屬確實存有民事糾葛，相當明確。然
    至本院審結時止，被告等人俱無提出任何民事終局確定判決
    ，以證明就系爭車庫具有處分、用益之權源。則本件當然不
    能以其等各自主觀上對該車庫權利歸屬之認知，即可解免前
    揭違反保護令之罪責。
  (四)被告甲○○雖以前開理由提起上訴，然臺灣臺中地方法院核
    發之96年度家護字第1571號通常保護令，係命丙○○、丁○○不得對其實施身體或精神上不法侵害之行為，及不得對其
    為騷擾行為，今本件既乏積極適合之事證可終局地認定被告
    甲○○擁有排除丙○○、丁○○及乙○○使用系爭車庫之權
    利，即無從斟酌被告丙○○等人單純使用該車庫乙事，是否
    違反上述通常保護令。又刑法第23條規定之正當防衛，必對
    於現在之不法侵害，始能成立。然本件雙方發生前述互相推
    擠、拉扯、撞擊之原因，乃因被告等對於系爭車庫之權利歸
    屬生有民事糾葛所致，既無從分別何方為不法侵害，即均不
    得主張防衛權。從而，被告甲○○部分之上訴理由，顯非可
    採；且其間就該車庫之權利歸屬，應循民事爭訟途徑以解決
    紛爭，故被告甲○○聲請調查證人林美惠、黃千珍等部分，
    核無必要，併此敘明。
  (五)再者，被告丙○○、丁○○及乙○○執意將傢俱等物搬回車
    庫，致被告甲○○以身體阻擋丁○○，與丁○○爭執、互推
    身體，被告丙○○則以傢俱推擠、撞擊甲○○，並與被告甲○○發生拉扯等事實，已得證有如前述。易言之，本件並非
    如被告丙○○、丁○○之上訴意旨所言，其等純粹只有容忍
    、退讓，而毫無違反前揭保護令之行為，所為無罪之辯解，
    自非可取。另被告甲○○確於前開過程中因丙○○、丁○○
    及乙○○等3人所為，致受有左臂2處擦傷挫傷3x3公分、4x4
    公分、左膝擦傷、右腿挫傷及2處瘀傷2x2及2x2公分及右手
    第4指擦傷等傷害，此有其於警詢、偵訊與原審之指訴、林
    新醫院診斷證明書、受傷照片、警員張善嘉於偵查中具結之
    證詞及原審勘驗筆錄等證據資料在卷可憑，被告丙○○、丁○○及乙○○之行為與甲○○上開所受傷害間具有相當之因
    果關係，要無疑義；且綜觀全案情節，依一般經驗法則及論
    理法則加以判斷後，足見為被告丙○○、丁○○及乙○○等
    3人故意所造成，也可予認定；故其3人上訴否認有何傷害甲○○之犯行云云，亦不足予有利之判斷。此外，本件雙方均
    不得主張正當防衛，前已敘明，故被告丙○○、丁○○及乙○○之上訴意旨中所稱應斟酌其等係屬正當防衛部分，同非
    可採。
  (六)至檢察官上訴意旨指摘原審量刑過輕部分，查原審以被告甲○○違反家庭暴力防治法第14條第1項第2款禁止實施家庭暴
    力行為之通常保護令規定，而應依該法第61條第2款之違反
    通常保護令罪論處（起訴書誤載為係犯同條第1款之罪，尚
    有未洽），被告丙○○、丁○○均係犯家庭暴力防治法第61
    條第1、2款之違反通常保護令罪及刑法第277條第1項之普通
    傷害罪，且所犯傷害罪部分，均並屬於家庭暴力防治法第2
    條第2款所稱之家庭暴力罪，另被告乙○○部分，則係犯刑
    法第277條第1項之傷害罪；而審酌被告甲○○、丙○○、丁○○間為家庭暴力防治法第3條第4款所定之家庭成員關係，
    反因細故即以家庭暴力行為相向，漠視法院所核發通常保護
    令之意旨，惡性非輕，其中被告丙○○違反之情節較重，及
    考量被告丙○○、丁○○、乙○○等3人傷害甲○○之犯罪
    動機、手段、目的、甲○○所受傷害非重及其4人之犯後態
    度等一切情狀，而對被告甲○○、丙○○、丁○○及乙○○
    分別量處拘役40日、50日、40日及罰金新臺幣5000元，並就
    前3人諭知易科罰金之折算標準、就被告乙○○部分諭知易
    服勞役之折算標準，核已就刑法第57條所規定於科刑時應注
    意之事項暨其他一切情狀詳予審酌，所為量刑尚無失出或不
    當。檢察官上訴意旨所稱原判決對被告之量刑尚嫌過輕等語
    ，應非可採，所為上訴，亦無理由。
  (七)綜上所述，原判決經核尚無違誤或不當，且檢察官及被告等
    前揭上訴意旨，均非可採，故本件上訴，並無理由，應均予
    駁回。
據上論斷，應依刑事訴訟法第368條，判決如主文。
本案經檢察官戊○○到庭執行職務。
中    華    民    國    99    年    7     月    1     日
            刑事第九庭  審判長法  官  江  德  千
                              法  官  許  旭  聖
                              法  官  莊  深  淵
以上正本證明與原本無異。
不得上訴。
                              書記官  陳  振  海
中    華    民    國    99    年    7     月    1     日
附件
臺灣臺中地方法院刑事判決               98年度易字第438號
公  訴  人  臺灣臺中地方法院檢察署檢察官
被      告  甲○○  女  41歲（民國○○年○月○日生）
                    身分證統一編號：Ｚ000000000號
                    住臺中市○○區○○路一段33號
            丙○○  男  56歲（民國○○年○月○日生）
                    身分證統一編號：Ｚ000000000號
                    住臺中市西區○○○○街101 號
                    居臺中市○○區○○路一段31號
            丁○○  女  46歲（民國○○年○月○日生）
                    身分證統一編號：Ｚ000000000號
                    住臺中市○○區○○里○○鄰○○路○段31
                    號
            乙○○  男  20歲（民國○○年○月○○日生）
                    身分證統一編號：Ｚ000000000號
                    住臺中市○○區○○里○○鄰○○路○段31
                    號
上三人共同
選任辯護人  蘇俊維律師
上列被告等因違反家庭暴力防治法等案件，經檢察官提起公訴（
九十七年度偵字第一四二０七號、第一六００九號），本院判決
如下：
    主    文
甲○○違反法院依家庭暴力防治法第十四條第一項第二款所為禁
止騷擾行為之裁定，處拘役肆拾日，如易科罰金，以新臺幣壹仟
元折算壹日。
丙○○、丁○○違反法院依家庭暴力防治法第十四條第一項第一
款、第二款所為禁止實施家庭暴力行為及騷擾行為之裁定，丙○○處拘役伍拾日，丁○○處拘役肆拾日，如易科罰金，均以新臺
幣壹仟元折算壹日。
乙○○共同傷害人之身體，處罰金新臺幣伍仟元，如易服勞役，
以新臺幣仟元折算壹日。
    犯罪事實
一、甲○○為丙○○之堂妹、丁○○與丙○○為夫妻關係、乙○○為丙○○、丁○○之子，甲○○與丙○○及丁○○間均具
    有家庭暴力防治法第三條第四款所定之家庭成員關係。緣丙○○之父余秋隆於民國七十一年四月二十八日，經甲○○之
    父余秋皇同意，使用余秋皇所有位於臺中市○○區○○段二
    十六之十七地號土地（下稱系爭土地），興建一棟三層RC
    造建築物（門牌號碼設為臺中市○○區○○路三一號），雙
    方並簽立使用土地同意書，余秋隆之後並在系爭土地上興建
    一間車庫（下稱系爭車庫），嗣系爭土地於九十一年十月四
    日移轉登記為甲○○所有，甲○○因認前開使用土地同意書
    僅同意蓋造建物一棟，並未含車庫在內，遂多次拒絕丙○○
    、丁○○及乙○○等人使用系爭車庫，雙方因此交惡且怨隙
    日增，並經常發生衝突。於九十六年間，甲○○、丁○○各
    向本院家事法庭聲請民事通常保護令（下稱通常保護令），
    並經本院於九十七年二月二十六日依家庭暴力防治法第十四
    條第一、二款規定，各以九十六年度家護字第一五七一號核
    發通常保護令，裁定令丙○○、丁○○不得對甲○○實施身
    體或精神上不法侵害之行為，並不得對甲○○（起訴書誤載
    為丙○○、丁○○）為騷擾行為、以九十六年度家護字第一
    二八六號核發通常保護令裁定令甲○○不得對於丁○○實施
    身體或精神上不法侵害之行為，並不得對於丁○○為騷擾之
    行為，該二保護令均自核發時即九十七年二月二十六日起生
    效，其有效期間為一年，且九十六年度家護字第一五七一號
    通常保護令於同年二月二十九日送達丙○○、丁○○之共同
    訴訟代理人林軍南律師收受、該九十六年度家護字第一二八
    六號通常保護令則於同年二月二十九日送達予甲○○收受。
    詎甲○○、丙○○、丁○○均明知前揭通常保護令仍在有效
    期間，竟均對前揭通常保護令裁定之內容置之不理，甲○○
    乃於九十七年五月八日下午二時五十分許，先僱請不知情之
    工人，將丙○○、丁○○原放置在系爭車庫之沙發、桌子、
    腳踏車、鋁梯等家具移出系爭車庫，迨至同日下午三時許，
    丙○○、丁○○與乙○○三人返家見此情狀，旋欲將前開家
    具再度移入系爭車庫中，因甲○○堅不讓丙○○、丁○○及
    乙○○再行進入該車庫，雙方隨即發生爭執，甲○○乃基於
    違反保護令之犯意、丙○○、丁○○則均基於違反保護令之
    犯意及共同與乙○○基於傷害人身體之犯意聯絡，於丙○○
    三人再度將家具搬入系爭車庫時，甲○○即以身體阻擋丁○○，並與丁○○互為爭吵及互推身體，丙○○則以家具推擠
    、撞擊甲○○，並與甲○○發生肢體拉扯，另丙○○、丁○○、乙○○三人則搬運家具之過程中，不顧甲○○之阻擋而
    強行進入系爭車庫，而於上揭搬運過程中致甲○○跌倒在地
    ，因而受有左臂兩處擦傷挫傷三×三公分、四×四公分、左
    膝擦傷、右腿挫傷及二處瘀傷二×二及二×二公分、右手第
    四指擦傷等傷害，甲○○乃以上揭方式對丁○○為騷擾行為
    ，丙○○、丁○○則各以上揭方式對甲○○為騷擾行為及實
    施屬於家庭暴力之身體上不法侵害之行為，而均違反本院所
    核發前揭通常保護令所為之裁定。
二、案經甲○○、丁○○訴由臺中市警察局第六分局報告臺灣臺
    中地方法院檢察署檢察官偵查起訴。
    理    由
壹、證據能力部分：
一、按被告以外之人於偵查中向檢察官所為之陳述，除顯有不可
    信之情況者外，得為證據，刑事訴訟法第一百五十九條之一
    第二項定有明文。又被告以外之人於審判外之陳述，雖不符
    合同法第一百五十九條之一至第一百五十九條之四之規定，
    但經當事人於審判程序同意作為證據，法院審酌該言詞陳述
    或書面陳述作成時之情況，認為適當者，亦得為證據。當事
    人、代理人或辯護人於法院調查證據時，知有第一百五十九
    條第一項不得為證據之情形，而未於言詞辯論終結前聲明異
    議者，視為有前項之同意，刑事訴訟法第一百五十九條之五
    亦有規定。其立法意旨在於傳聞證據未經當事人之反對詰問
    予以核實，原則上先予排除。惟若當事人已放棄反對詰問權
    ，於審判程序中表明同意該等傳聞證據可作為證據；或於言
    詞辯論終結前未聲明異議，基於尊重當事人對傳聞證據之處
    分權，及證據資料愈豐富，愈有助於真實發見之理念，且強
    化言詞辯論主義，使訴訟程序得以順暢進行，上開傳聞證據
    亦均具有證據能力。
二、查：本判決下列所引用之各該被告以外之人於審判外之陳述
    ，雖屬傳聞證據，然證人張善嘉於偵查中所為證言，並無顯
    有不可信之情況，亦經具結，依刑事訴訟法第一百五十九條
    之一第二項規定，得為證據；再按刑事訴訟法第一百五十九
    條之一第二項所定得為證據之被告以外之人於偵查中向檢察
    官所為之陳述，包括共同被告非以證人身分於偵查中向檢察
    官所為之陳述。其係有關證據能力之規定，無關乎證據之證
    明力。故共同被告在被告本人之案件法院調查中，如已轉換
    為證人，依法具結陳述，並賦予被告對該共同被告所為之陳
    述為詰問之機會者，該以共同被告身分於偵查中所為之陳述
    ，法院即非不得與其以證人身分所為之陳述，綜合該被告以
    外之人全部供述證據，斟酌案內其他調查之證據資料，本於
    經驗法則及論理法則，作合理之比較而為取捨、判斷，此乃
    實質證據價值之自由判斷問題；非謂於被告本人案件中，僅
    能採取共同被告以證人身分所為之陳述作為判斷之依據，該
    非以證人身分之共同被告所為之陳述，即為無證據能力之證
    據，而應予排除不用（最高法院九十八年度臺上字第九四六
    號判決參照）；另共同被告對於其他共同被告之案件而言，
    為被告以外之第三人，本質上屬於證人，為確保被告對證人
    之詰問權，該具證人適格身分之共同被告於審判中，固應依
    法定程序，到場具結陳述，並接受被告之詰問，其陳述始得
    作為認定被告犯罪事實之依據。惟若被告在審判程序中已明
    示捨棄對於其他共同被告或證人詰問權之行使，而表明同意
    以其他共同被告或證人於審判外及審判中所為之陳述作為證
    據；或有於法院調查證據時，明知有未經其行使詰問權之情
    形，仍對其他共同被告或證人所為之陳述表示「無異議」、
    「沒有意見」，且未於言詞辯論終結前聲明異議或聲請對質
    詰問，而與放棄對於其他共同被告或證人之詰問權可為同一
    評價等情形，則基於當事人對於傳聞證據及是否行使詰問權
    有處分權限之原則，法院審酌其他共同被告或證人所為陳述
    作成時之情況，認為適當時，該言詞或書面之陳述，對於被
    告自有證據能力，得為證據（最高法院九十七年度臺非字第
    三八二號判決參照），是本件被告四人於警詢、偵查中各以
    共同被告身分所為之陳述，因除被告甲○○外，其餘共同被
    告均放棄對質詰問之權，是渠等於審判外所為之供述，應具
    有證據能力。另本件被告及辯護人雖知供述之證據資料（書
    證）為傳聞證據，但於本院準備程序及審判期日中均表示無
    意見而不予爭執，且迄至言詞辯論終結前亦未再聲明異議，
    本院審酌上開證據資料製作時之情況，並無違法取證或造假
    虛捏之情事，而無顯有不可信及違法不當之瑕疵，亦認為以
    之作為證據應屬適當，故揆諸前開規定，前揭證據資料均應
    例外認定有證據能力，合先說明。
貳、實體部分：
一、訊據被告甲○○矢口否認有何上揭違反保護令之犯行，辯稱
    ：當日並未對被告丁○○有何身體接觸，僅把雙手張開阻止
    被告丁○○、丙○○、乙○○進入車庫而已，並無騷擾被告
    丁○○之行為，況被告丁○○所聲請之保護令業經伊提出抗
    告、再抗告，事後法院並未送達再抗告駁回之裁定，該保護
    令應尚未生效云云；另訊據被告丙○○、丁○○二人均矢口
    否認有何上揭共同傷害被告甲○○之身體及違反保護令等犯
    行，同辯稱：當日渠等二人與被告乙○○欲搬東西進入系爭
    車庫時，即遭被告甲○○阻擋，並沒有以家具傷害被告甲○○，亦未出手毆打被告甲○○，當時係被告甲○○一直推擠
    渠等二人身體，致在渠等二人搬運家具之過程中，被告甲○○因重心不穩而不慎跌倒在地，其身體之傷勢與渠等二人無
    關云云；另訊之被告乙○○亦矢口否認有何上揭傷害之犯行
    ，辯稱：當日僅係要搬東西而已，是告甲○○自己靠近伊身
    體，但每當被告甲○○靠近其身體時，即高舉雙手，並無接
    觸過被告甲○○之身體，亦無傷害被告甲○○之行為云云。
    經查：
（一）按通常保護令之有效期間為一年以下，自核發時起生效，
      家庭暴力防治法第十五條第一項定有明文。本件被告甲○○前曾向本院家事法庭聲請核發通常保護令，並經本院依
      家庭暴力防治法第十四條第一、二款規定，以九十六年度
      家護字第一五七一號核發通常保護令，裁定令被告丙○○
      、丁○○不得對被告甲○○實施身體或精神上不法侵害之
      行為，並不得對被告甲○○為騷擾行為，該保護令自核發
      時即九十七年二月二十六日起生效，有效期間為一年，且
      該通常保護令於同年二月二十九日送達被告丙○○、丁○○之共同訴訟代理人林軍南律師收受，被告丙○○、丁○○均已知悉被告甲○○所聲請之該保護令之內容等情，業
      據被告丙○○、丁○○於偵查及本院準備程序中供述無訛
      ，並經本院調取該民事聲請事件卷宗核閱無訛，且有該民
      事保護令及送達證書各一份在卷可稽。另被告丁○○亦曾
      向本院家事法庭聲請核發通常保護令，並經本院於九十七
      年二月二十六日依家庭暴力防治法第十四條第一、二款規
      定，以九十六年度家護字第一二八六號通常保護令裁定令
      被告甲○○不得對被告丁○○實施身體上或精神上不法侵
      害之行為，亦不得對被告丁○○為騷擾行為，該通常保護
      令自九十六年二月二十六日起生效，有效期間為一年，並
      已由郵政機構於九十七年二月二十九日送達於被告甲○○
      位於臺中市○○區○○路一段三十三號之住所，並由被告
      甲○○親自收受等情，亦經被告甲○○於本院審理時亦供
      承：確已收到該通常保護令，知道被告丁○○有對其聲請
      保護令等語（見本院卷第七九頁反面），並經本院調取該
      民事聲請事件卷宗核閱無訛，且有該民事保護令及送達證
      書各一份在卷可稽。堪認被告丙○○、丁○○、甲○○三
      人確各已於九十七年二月二十九日收受上揭通常保護令裁
      定，並均已知悉該通常保護令之內容，且該二通常保護令
      均已自核發之日即九十七年二月二十六日生效無誤。而被
      告甲○○雖辯稱已對該通常保護令之裁定提起抗告、再抗
      告，且未合法收到再抗告裁定，該通常保護令自非合法生
      效云云，然按家庭暴力防治法第十五條第一項規定：通常
      保護令之有效期間為一年以下，自核發時起生效。其係保
      護令之程序關於通常保護令生效之特別規定，依家庭暴力
      防治法第二十條第二項規定，自應逕予適用，即通常保護
      令自核發時起生效，不再準用非訟事件法或民事訴訟法有
      關裁定生效之規定。至於通常保護令已否合法送達於當事
      人，係屬審酌當事人抗告期間能否起算之事項，而與其生
      效與否不生影響；又於通常保護令生效後，倘相對人猶不
      知通常保護令所定內容，而有違反通常保護令之行為，應
      否成立家庭暴力防治法第六十一條之違反保護令罪，核屬
      判斷相對人有無犯罪故意之範疇，最高法院九十八年度臺
      非字第二二０號判決參照。本件被告丁○○前向本院家事
      法庭聲請之通常保護令，已於九十七年二月二十六日核發
      ，並送達相對人即被告甲○○收受，則依上揭說明，該通
      常保護令應自核發之日起即已生效，自不因相對人即被告
      甲○○有無對之提起抗告或再抗告有影響其效力，是被告
      甲○○此部分所辯，應屬無據。
（二）又系爭土地目前係登記在被告甲○○名下，固有系爭土地
      之土地所有權狀、地籍圖騰本及平面圖一份在卷可稽，然
      關於搭建在系爭土地上之系爭車庫之使用權人之歸屬究係
      為何人所有，仍有未明，此觀被告丙○○、丁○○與被告
      甲○○等人警、偵訊時所為之供述均主張系爭車庫之使用
      權各為渠等所有等情甚明，顯見被告丙○○、丁○○與被
      告甲○○間就該系爭車庫使用權仍有爭議，則此部分民事
      糾紛尚待解決，惟在此民事糾葛解決前，被告丙○○、丁○○、甲○○三人即不得藉個人主觀上認知之事由，而主
      張得為抗拒他方行使權利之理由，亦不得有任何騷擾及身
      體上不法侵害之行為，否則即難認渠等主觀上並無違反保
      護令之犯意。而於上揭保護令有效期間之九十七年五月八
      日下午三時許，在系爭車庫，因被告丙○○、丁○○與乙○○三人返家見其原置放於系爭車庫內之家具已遭被告甲○○僱工搬離，旋欲將前開家具再度移入系爭車庫中，因
      被告甲○○堅不讓被告丙○○、丁○○及乙○○再行進入
      該車庫，雙方隨即發生爭執，並於被告丙○○、丁○○及
      乙○○執意再搬運家具進入系爭車庫之過程，由被告甲○○以身體阻擋被告丁○○，並與被告丁○○互為爭執、互
      推身體，被告丙○○則以家具推擠、撞擊被告甲○○，並
      與被告甲○○發生拉扯等事實，業據：
   1、被告甲○○於警詢時供稱：「於九十七年五月八日十五時
      許，被告丙○○、丁○○、乙○○等三人，將放置在被告
      等人之騎樓上的多種大型家具、物品及廢棄物，強行硬要
      放置於我土地上。被告等三人拿起上述家具，直接撲向我
      ，不惜弄傷我，不顧我的反對，硬要強行闖入我土地，及
      硬把上述家具物品擺在我的土地上，佔用我的土地。且被
      告三人在強行竊佔的過程中，丙○○、丁○○、乙○○等
      三人屢次利用手中的家具、物品強行將我撂倒在地，還使
      我手上錄影機多次撞地以及用家具、物品多次強力推擠、
      衝撞、打傷我。」、「（問：丙○○、丁○○、乙○○等
      三人使你何處受傷？）丙○○、丁○○、乙○○等三人拿
      桌子、沙發、梯子及其他物品等家具弄傷我多處，且多次
      將我撂倒在地，有前推、也有後推，也有將我雙手反轉在
      後，導致我的雙手、雙腳、頭部、腰部、背部都有受到他
      們的撞擊及毆打。」等語（見中分六警偵字第0970016934
      號警卷第六至八頁）），並於本院審理時就上情證述明確
      。
   2、被告丙○○於警詢供稱：「因那天甲○○將我放置車庫的
      東西搬出去放置騎樓上，然後我要將東西放回原位，他當
      時阻擾我並拉扯……。」、「（問：對甲○○控告你們竊
      佔、妨害使用、侵入住居、傷害、違反保護令案，你作何
      解釋？）我並沒有甲○○以上所說之罪行，且是他違反保
      護令，我太太丁○○於97年4月18日已向第六分局偵查隊
      報案。」、「當時我們要報警時，警方已到場。」、「（
      問：甲○○如何對你妨礙自由？）因那天甲○○將我放置
      車庫的東西搬出去放置騎樓上，然後我要將東西放回原位
      ，他當時阻擾我並拉扯，並把我車庫大門用鐵鍊鎖住。」
      等語（見中分六警偵字第0970016934號警卷第十二、十三
      頁），並於本院準備程序中就上情供述無訛。
   3、被告丁○○於警詢供稱：「我於九十七年五月八日十五時
      許，在臺中市○○區○○路一段三十一號，因那天甲○○
      將我放置車庫的東西搬出去放置騎樓上，然後我要將東西
      放回原位，他當時對我先生及兒子阻擾我並拉扯、推擠並
      叫囂，且用攝影機近距離對著我們全家跟拍，並對我拉扯
      ，當時我有請甲○○不要踫我，他當時還是不聽我勸告持
      續對我拉扯。」、「（問：妳當時是否有受傷？及財物損
      失？）沒有，因為我當時有閃避他，不讓她靠近我身體。
      」等語（見上揭警卷第十五頁），並於本院準備程序中就
      上情供述無訛。
   4、經核被告丙○○、丁○○、甲○○上揭所述可知，應足認
      被告丙○○、丁○○確有與被告甲○○於上揭時、地，因
      家具搬運發生爭執，且被告甲○○確有以身體阻擋被告丁○○，並與被告丁○○互為爭執、互推身體，另被告丙○○則以家具推擠、撞擊被告甲○○，並與被告甲○○發生
      拉扯之事實，再依現場錄影光碟內容所示（詳後述），益
      徵被告甲○○、丙○○、丁○○上揭所述，並非無據。而
      被告丙○○、丁○○既均已知悉被告甲○○所聲請經本院
      核發之通常保護令尚在有效期間，且被告甲○○亦明知被
      告丁○○所聲請經本院核發之通常保護令亦在有效期間，
      詎渠等三人復為上揭對對方為騷擾行為，足認被告丙○○
      、丁○○與甲○○均各已違反本院所核發前揭通常保護令
      所為禁止為騷擾行為之裁定甚明。
（三）又被告甲○○當日因阻擋告被告丙○○、丁○○、乙○○
      等三人強行進入系爭車庫，而於搬運過程中，遭被告丙○○、推擠、撞擊、拉扯，被告丙○○、丁○○、乙○○三
      人搬家具之時，均不顧被告甲○○之阻擋而強行進入系爭
      車庫，致於搬運過程中造成被告甲○○跌倒在地，因而受
      有左臂兩處擦傷挫傷三×三公分、四×四公分、左膝擦傷
      、右腿挫傷及二處瘀傷二×二及二×二公分、右手第四指
      擦傷等傷害之事實，除據被告甲○○於警、偵訊陳述及於
      本院審理時證稱屬實外，並有林新醫院診斷證明書及被告
      甲○○受傷照片在卷可稽（附於上揭警卷第三三四至三六
      頁）。又證人即當日到場處理之員警張善嘉於偵查中具結
      證稱：「（問：本件處理情形？）九十七年五月八日下午
      三點左右，到甲○○她家，當時甲○○頭髮很亂，右手上
      臂有紅腫，腳膝蓋有紅腫。我就聽甲○○的陳述，當時丙○○、乙○○、丁○○在做何事我不清楚，三人就先後從
      我面前走過離開，我到的時候沒有看到衝突，我有聽到丁○○說她不想多講就離開，當時車庫有堆放家具，但騎樓
      沒有放物品。」、「（問：九十七年五月八日有做該筆錄
      ？）只有做甲○○筆錄，我有叫她去驗傷，做完筆錄是八
      日蠻晚的時間。」等語，又依卷附之驗傷診斷書所載被告
      甲○○之傷勢，與證人張善嘉所述之受傷部位並無齟齬之
      處，顯見被告甲○○指稱當日確係在與被告丙○○、丁○○、乙○○搬運家具之過程中受傷之情，應非虛構。雖被
      告丙○○、丁○○、乙○○辯稱該診斷證明書非案發當日
      之驗傷紀錄，無從證明與本案有關云云，然卷附之診斷證
      明書其記載日期為九十七年五月九日，與本件案發之日僅
      相距一日，另參之證人張善嘉上揭所證稱有建議被告甲○○前往驗傷，做完筆錄時間已晚等語，顯見被告甲○○迄
      於翌日始前往醫院驗傷應尚與常情無違，況被告甲○○所
      述之遭被告丙○○、丁○○、乙○○共同傷害之時間、地
      點均具直接關連性，是尚難僅以該診斷證明書上之檢驗日
      期與案發當日不符，即遽認被告甲○○上揭指訴之內容不
      實在，是被告丙○○、丁○○、乙○○三人此部分所辯，
      應不足採信。
（四）況本件案發當時之過程所拍攝之錄影光碟經本院勘驗後，
      其結果略以：
   1、檔名：00000000-000000~00000000-000000 [01]
      15:26:26起
      丁○○搬起輪胎，欲移至車庫內，甲○○阻擋丁○○進入
      車庫。
      15:27:29起
      丙○○與丁○○合力搬起桌子，欲移至車庫內，甲○○阻
      擋，丙○○、丁○○繞過甲○○，進入車庫。
      15:29:56起
      丙○○與乙○○合力搬起桌子，欲移至車庫內，甲○○以
      Ｖ８拍攝並阻擋，丙○○、乙○○仍進入車庫。
      15:30:24起
      乙○○搬起桌子，欲移至車庫內，甲○○以Ｖ８拍攝並伸
      手阻擋，乙○○退一步後，仍進入車庫。
      15:31:43起
      乙○○將桌子高舉頭上，欲移至車庫內，甲○○以Ｖ８拍
      攝並伸手阻擋，丁○○上前隔開甲○○，乙○○進入車庫
      。
      15:33:17起
      丙○○與乙○○合力搬起桌子，欲移至車庫內，甲○○以
      Ｖ８拍攝並阻擋，丙○○、乙○○仍進入車庫。
      15:33:39起
      丙○○搬起金爐，欲移至車庫內，甲○○以Ｖ８拍攝並阻
      擋，丙○○仍進入車庫，隨即丙○○與甲○○肢體拉扯，
      丁○○上前拉開丙○○，接續由丁○○擋住甲○○，乙○○將梯子搬入車庫，丁○○仍繼續與甲○○對峙、爭吵。
      15:34:21起
      丙○○至甲○○、丁○○兩人中間，三人一陣推擠後，丙○○離開。
      15:34:22起
      乙○○搬起梯子，進入車庫內，乙○○、丁○○、甲○○
      三人很靠近。
   2、檔名：00000000-000000~00000000-000000 [04]
      （本段錄影只有畫面，無聲音；與前段錄影時間相同、拍
      攝角度不同。）
      15:26:31起
      丁○○搬輪胎欲進入車庫，甲○○阻擋丁○○進入，並以
      左手拉下輪胎，輪胎落地後，甲○○於輪胎側推丁○○，
      由於甲○○右手持Ｖ８，左手擋不住丁○○推入輪胎，遂
      以右膝擋住輪胎，並將輪胎往外踢。
      15:26:39
      丁○○欲推輪胎進入車庫，甲○○伸出左手推丁○○身體
      ，將丁○○推出車庫，丁○○轉頭向丙○○求援。
      15:26:43
      丙○○抬鐵網進入車庫，甲○○前去拉丙○○，丙○○仍
      進入車庫。
      15:26:57起
      丙○○搬輪胎進入車庫，甲○○以左手阻擋，丙○○先以
      右手推甲○○，一邊行進、一邊持輪胎將甲○○往角落推
      。
      15:27:12起
      丙○○搬一箱物品欲進入車庫，甲○○以身體阻擋，丙○○仍繼續前進，同時推擠甲○○，致甲○○絆到地上物品
      而摔倒。
      15:27:33起
      甲○○以身體阻擋丙○○與丁○○所搬桌子，丙○○、丁○○繞過甲○○，進入車庫。
      15:30:01起
      丙○○與乙○○合力搬桌子進入車庫，甲○○以身體與丙○○推擠，丙○○、乙○○仍將桌子搬入車庫。
      15:30:30起
      乙○○搬桌子進入車庫，甲○○以左手阻擋乙○○，並將
      乙○○往外推，乙○○後退一步後，仍進入車庫，乙○○
      放下桌子，甲○○以左手肘推擠乙○○，乙○○離開車庫
      。
      15:30:44
      丙○○推腳踏車進入車庫，甲○○按住腳踏車，阻擋丙○○，丁○○上前幫忙扶腳踏車，丙○○、甲○○有身體接
      觸。
      15:31:10起
      丙○○搬椅子進入車庫，甲○○張開雙臂阻擋，丙○○藉
      椅子推開甲○○，進入車庫；甲○○抓住椅腳，與丙○○
      互相拉扯。
      15:31:48起
      乙○○將桌子高舉頭上，進入車庫，甲○○以左手肘阻擋
      並將乙○○往外推，丁○○以相機拍攝甲○○推乙○○之
      動作，之後丁○○上前隔開乙○○與甲○○，乙○○抬桌
      子進入車庫，甲○○以左手推丁○○身體，丁○○以相機
      拍攝甲○○，乙○○放下桌子走出車庫時，遭甲○○往外
      推，乙○○停下腳步，讓丁○○拍攝甲○○推乙○○之動
      作。
      15:32:11
      乙○○進入車庫，甲○○上前欲將乙○○往外推，乙○○
      高舉雙手，讓丁○○以相機拍攝甲○○推擠乙○○之動作
      ，惟甲○○根本推不動乙○○。乙○○刻意站在原地，讓
      甲○○推擠。
      15:32:28
      丙○○推腳踏車進入車庫，丙○○、乙○○、甲○○三人
      圍住腳踏車互推，接著甲○○站到腳踏車前，以雙腳夾住
      腳踏車之車輪。
      15:32:37
      丙○○隔開甲○○，乙○○抬起腳踏車，欲搬入車庫內，
      甲○○以身體阻擋乙○○，丙○○上前隔開甲○○，並圍
      住甲○○，讓乙○○將腳踏車抬入車庫角落，丁○○在旁
      以相機拍攝丙○○、甲○○互相拉扯之動作，之後，丁○○上前隔開丙○○與甲○○。
      15:33:23起
      丙○○與乙○○合力搬桌子進入車庫，甲○○以身體阻擋
      ，丙○○、乙○○仍將桌子搬進車庫。
      15:33:44起
      丙○○搬金爐進入車庫，甲○○以身體阻擋，並拉住丙○○左手臂，丙○○將金爐放地上，甲○○拉著丙○○左手
      臂，將丙○○往外拉，丙○○反過身，將甲○○推往堆置
      物品上並壓制，丁○○上前拉開丙○○，擋在甲○○面前
      ，丁○○、甲○○發生口角爭執。
      15:34:21起
      丙○○至甲○○、丁○○兩人中間，三人一陣推擠後，甲○○推丙○○一把，丙○○即離開。
      15:34:28起
      乙○○搬梯子進入車庫，甲○○上前阻擋，並以手拉住梯
      子，乙○○將梯子轉方向抬入時，梯腳碰撞到甲○○左後
      頭部，甲○○往前趴，之後用手按壓頭部。丙○○上前與
      甲○○爭吵，甲○○以手肘推丙○○一把，丁○○拉開丙○○。
      有本院九十八年三月十六日勘驗筆錄一份在卷可稽，並有
      錄影光碟翻拍照片在卷足參。而依該勘驗結果所示，益徵
      被告甲○○確有對被告丁○○為上揭騷擾行為、被告丙○○、丁○○確有對被告甲○○為上揭騷擾行為。再依該勘
      驗結果所示，被告丙○○、丁○○、乙○○三人於搬運家
      具之過程中，確因遭被告甲○○之阻擋，為強行進入系爭
      車庫，被告丙○○即與被告甲○○發生拉扯、身體碰撞與
      推擠，致被告甲○○跌倒在地，被告丁○○則與被告甲○○互有身體接觸、推擠，而被告乙○○係因欲進入系爭車
      庫而以梯子撞擊被告甲○○，致被告甲○○往前趴等事實
      ，則被告丙○○、丁○○、乙○○明知此舉會造成被告甲○○身體受傷而猶為之等情，應可認定。再參以被告丙○○、丁○○、乙○○亦不否認與被告甲○○就系爭車庫使
      用權一事彼此間早互有嫌隙之情，則被告丙○○、丁○○
      、乙○○當日於搬運家具之過程，雙方情緒激動且均處於
      互不相讓之情觀之，被告丙○○、丁○○、乙○○確有於
      強行搬運家具之過程中，故意造成被告甲○○受傷之行為
      ，應與常理無悖。再者，觀諸被告甲○○於案發翌日立即
      求診就醫，且其所受傷害遍及手臂、膝蓋、腿部及手指等
      部位，而傷勢程度屬挫、瘀傷，且輕重不一，此與被告甲○○指稱係於被告丙○○、丁○○、乙○○強行進入系爭
      車庫而與其身體發生碰撞、並致其跌倒受傷之原因、時間
      均具有相當關連性，則被告丙○○、丁○○、乙○○辯稱
      被告甲○○身上之傷與渠等無關云云，即顯與事理常情不
      符，礙難採信。是被告丙○○、丁○○、乙○○三人應有
      傷害被告甲○○身體之犯行甚明。況按刑法之相續共同正
      犯，基於凡屬共同正犯，對於共同意思範圍內之行為均應
      負責之原則，共同犯罪之意思不以在實行犯罪行為前成立
      者為限，若了解最初行為者之意思而於其實行犯罪之中途
      發生共同之意思而參與實行者，亦足成立；故對於發生共
      同犯意以前其他共同正犯所為之行為，苟有就既成之條件
      加以利用而繼續共同實行犯罪之意思，則該行為即在共同
      意思範圍以內，應共同負責（最高法院九十八年度臺上字
      第四二三０號判決參照）。本件被告丙○○、丁○○、乙○○三人均係因不顧被告甲○○之阻擋，而強行搬運家具
      進入系爭車庫，致造成被告甲○○身體受有上揭傷害乙節
      ，已如前述，益徵被告丙○○、丁○○、乙○○三人就上
      揭傷害被告甲○○身體之犯行間，應有犯意聯絡及行為分
      擔無誤，是被告丙○○、丁○○、乙○○上揭共同傷害之
      犯行即可認定，而被告丙○○、丁○○二人亦因此對被告
      甲○○為屬於家庭暴力之身體上不法侵害行為而有違反上
      揭通常保護令之犯行，亦足認定。是被告丙○○、丁○○
      、乙○○辯稱並未共同傷害被告甲○○，不知被告甲○○
      身上之傷係從何來云云，並不足採信。
（五）綜上所述，被告甲○○及被告丙○○、丁○○既均知悉法
      院通常保護令之內容及當時猶於各該通常保護令之有效期
      間內，竟仍均無視於通常保護令之禁令，被告甲○○猶以
      互相爭執、身體推擠之方式對被告丁○○為騷擾行為，而
      被告丙○○、丁○○亦除上揭方式對被告甲○○為騷擾行
      為外，復進一步與被告乙○○以上揭傷害方式對被告甲○○，被告丙○○、丁○○二人顯係對被告甲○○實施家庭
      暴力之行為，則被告甲○○及被告丙○○、丁○○、乙○○上揭之犯行均足認定，是被告甲○○及被告丙○○、丁○○、乙○○上揭所辯，均係事後卸責之詞，不足採信。
      本件事證明確，被告甲○○及被告丙○○、丁○○、乙○○上揭之犯行，均堪以認定。
二、查被告甲○○為被告丙○○之堂妹，而被告丁○○與被告丙○○為夫妻關係，是被告甲○○與被告丙○○、丁○○間均
    具有家庭暴力防治法第三條第四款所定之家庭成員關係。而
    按家庭暴力防治法所稱「家庭暴力」，謂家庭成員間實施身
    體或精神上不法侵害之行為；所稱騷擾者，謂任何打擾、警
    告、嘲弄或辱罵他人之言語、動作或製造使人心生畏怖情境
    之行為；此為家庭暴力防治法第二條第一款、第三款所明定
    。本件被告甲○○於上揭時、地，對被告丁○○所為之互相
    爭執、推擠身體行為，因被告丁○○於警詢時供稱：身體並
    未受傷等語，是被告甲○○所為，應屬對被告丁○○為打擾
    之動作而僅屬騷擾行為。是核被告甲○○所為，係違反家庭
    暴力防治法第十四條第一項第二款禁止實施家庭暴力行為之
    通常保護令規定，而應依家庭暴力防治法第六十一條第二款
    之違反通常保護令罪論處（起訴書誤載為係犯同條第一款之
    罪，尚有未洽）；另被告丙○○、丁○○除對被告甲○○為
    上揭騷擾行為外，尚有對被告甲○○為屬於家庭暴力罪之傷
    害行為，又被告甲○○所聲請之通常保護令內之數款規定，
    均係保護令之內容，僅係將其違犯情形逐一列舉，係以一保
    護令命被告丙○○、丁○○不得對被告甲○○實施身體或精
    神上不法侵害之行為，以及不得對於被告甲○○為騷擾行為
    ，故縱被告丙○○、丁○○有各該違反上開保護令之犯行，
    亦僅係構成家庭暴力防治法第六十一條第一款、第二款之一
    罪，是核被告丙○○、丁○○係所為，均係犯家庭暴力防治
    法第六十一條第一款、第二款之違反通常保護令罪及刑法第
    二百七十七條第一項之傷害罪，且所犯傷害罪部分，均並屬
    於家庭暴力防治法第二條第二款所稱之家庭暴力罪；另核被
    告乙○○所為，係犯刑法第二百七十七條第一項之傷害罪。
    被告丙○○、丁○○、乙○○三人就上揭傷害罪間，有犯意
    聯絡及行為分擔，為共同正犯。另被告丙○○、丁○○二人
    係以一行為同時觸犯上開二罪名，為想像競合犯，應依刑法
    第五十五條之規定，從一重之家庭暴力防治法第六十一條第
    一款、第二款之違反通常保護令罪處斷。又就被告丙○○、
    丁○○二人所犯家庭暴力防治法第六十一條第二款之違反通
    常保護令罪部分，因檢察官起訴書犯罪事實欄已敘明該部分
    之事實，自應為本院審理範圍，檢察官起訴書漏載該條第二
    款之規定，尚有未洽。爰審酌被告甲○○、被告丙○○、丁○○均具有家庭暴力防治法第三條第四款所定之家庭成員關
    係，不思營造家庭成員間之溫馨情感，卻因細故即動輒以家
    庭暴力行為相向，漠視保護令所宣示之禁止行為，挑戰民事
    通常保護令之保護意旨，惡性非輕，被告丙○○對於通常保
    護令違反之情節較重、被告丙○○、丁○○、乙○○三人傷
    害被告甲○○之犯罪動機、手段、目的、被告甲○○之傷害
    程度非鉅、被告被告丙○○、丁○○、乙○○、甲○○等四
    人犯後之態度等一切情狀，分別量處如主文所示之刑，並就
    被告甲○○、丙○○、丁○○部分諭知易科罰金之折算標準
    、就被告乙○○部分諭知易服勞役之折算標準。末按，檢察
    官起訴書之犯罪事實雖另以被告甲○○於上揭時、地先僱工
    將被告丙○○、丁○○等人置放於系爭車庫之家具搬離之行
    為，係屬對被告丁○○之騷擾行為，而認被告甲○○此部分
    所為，亦構成違反通常保護令罪，然徵之被告甲○○該行為
    ，係在被告丁○○不在場之情形下為之，且僅係單純搬運家
    具行為，是被告甲○○此部分所為，應非屬於打擾、警告、
    嘲弄或辱罵被告丁○○之言語、動作或製造使人心生畏怖情
    境之行為，而與家庭暴力防治法第二條第三款所稱之騷擾行
    為有間，是尚難遽認被告甲○○此搬離家具行為係屬騷擾行
    為，而亦有違反上揭通常保護令之規定，此部分本應為無罪
    之諭知，然因此起訴部分之事實與上揭經判處有罪部分之犯
    罪事實間屬實質上一罪關係，爰不另為無罪之諭知，併此敘
    明。
據上論斷，應依刑事訴訟法第二百九十九條第一項前段，家庭暴
力防治法第六十一條第一款、第二款，刑法第十一條前段、第二
十八條、第二百七十七條第一項、第五十五條、第四十一條第一
項前段、第四十二條第三項前段，刑法施行法第一條之一第一項
、第二項前段，判決如主文。
中    華    民    國    98    年    10    月    27    日
                  刑事第十一庭    法  官  王世華
以上正本證明與原本無異。
如不服本判決應於收受判決後10日內向本院提出上訴書狀，並應
敘述具體理由；其未敘述上訴理由者，應於上訴期間屆滿後20日
內向本院補提理由書（均須按他造當事人之人數附繕本）「切勿
逕送上級法院」。
告訴人或被害人對於判決如有不服具備理由請求檢察官上訴者，
其上訴期間之計算係以檢察官收受判決正本之日期為準。
                                  書記官  蕭訓慧
中    華    民    國    98    年    10    月    27    日
附錄論罪科刑法條
家庭暴力防治法第六十一條
違反法院依第十四條第一項、第十六條第三項所為之下列裁定者
，為本法所稱違反保護令罪，處三年以下有期徒刑、拘役或科或
併科新臺幣十萬元以下罰金：
一、禁止實施家庭暴力。
二、禁止騷擾、接觸、跟蹤、通話、通信或其他非必要之聯絡行
    為。
三、遷出住居所。
四、遠離住居所、工作場所、學校或其他特定場所。
五、完成加害人處遇計畫。
刑法第二百七十七條第一項
傷害人之身體或健康者，處三年以下有期徒刑、拘役或一千元以
下罰金。

司法院資訊處製作；財團法人民間司法改革基金會備份。
